【裁判字號】    91,訴,432
【裁判日期】    920731
【裁判案由】    回復原狀
【裁判全文】
臺灣桃園地方法院民事判決  九十一年度訴字第四三二號
    原      告  丙○○
    訴訟代理人  洪榮彬律師
                陳麗玲律師
    被      告  甲○○
    訴訟代理人  乙○○
右當事人間請求回復原狀事件，本院判決如左：
    主      文
被告應給付原告新臺幣肆拾參萬參仟元，其中新臺幣貳拾萬元部分，自民國九十一年
一月十四日起，新臺幣壹拾捌萬參仟元部分，自民國九十一年一月二十八日起，新臺
幣伍萬元部分，自民國九十一年二月九日起，均至清償日止，按年息百分之五計算之
利息。
被告應將如附表一編號一、二所示之支票返還原告。
原告其餘之訴駁回。
訴訟費用由被告負擔四分之三，餘由原告負擔。
本判決第一項於原告以壹拾肆萬伍仟元為被告供擔保後，得假執行，但被告如於假執
行程序實施前，以新臺幣肆拾萬仟元為原告預供擔保，得免為假執行。
本判決第二項於原告以新臺幣伍萬柒仟元為被告供擔保後，得假執行，但被告如於假
執行程序實施前，以新臺幣壹拾柒萬元為原告預供擔保，得免為假執行。
原告其餘假執行之聲請駁回。
    事      實
甲、原告方面：
壹、聲明：
一、被告應給付原告新臺幣（下同）四十三萬三千元，及其中二十萬元部分，自民國
    （下同）九十一年一月十三日起，十八萬三千元部份，自九十一年一月二十七日
    起，五萬元部份，自九十一年二月九日起，均至清償日止，按年息百分之五計算
    之利息。
二、被告應返還原告如附表一編號一至六所示之支票。
三、願供擔保，請准宣告假執行。
貳、陳述：
一、原告前於九十一年一月間，向被告購買玉石十件，品名分別為明清手鐲、宋朝手
    鐲、東漢手鐲、漢朝璧、宋朝白玉帽一對、宋朝青白玉手鐲、春秋戰國鑲崁件、
    宋朝雞骨白手鐲、明朝白玉瑗、漢朝棗形勒（下稱系爭玉石），共計八十二萬元
    。被告於出售系爭玉石時，向原告言明系爭玉石之年代為春秋戰國、漢代、宋朝
    、明朝或清代之古玉件，且無機器車工及人工染色之情形，原告業已交付如附表
    一所示之十紙支票支付買賣價金，其中編號七至十，共計四十三萬三千元已兌現
    。詎原告取得系爭玉石後，發現系爭玉石係現代機器車工及染色之仿品，乃要求
    被告處理，被告卻藉詞拒絕。原告乃於九十一年二月二十二日，以存證信函向被
    告表示解除系爭買賣契約及請求返還買賣價金的意思。
二、被告售予原告之系爭玉石，不具被告所保證之年代及品質，原告自得依民法第三
    百五十九條規定解除系爭買賣契約，原告已以存證信函通知被告解除契約，是系
    爭買賣契約已解除，被告即負回復原狀之義務，如附表編號七至十所示之支票既
    已兌現，被告應返還四十三萬三千元，並應加計自受領時起之利息償還予原告，
    另如附表編號一至六所示之支票，因尚未兌現，亦應將支票返還予原告。
參、證據：提出存證信函、臺灣臺北地方法院民事裁定、估價單、中國寶石顧問有限
    公司鑑定書、上海商業儲蓄銀行存款對帳單各二份、說明書六紙、銘陽古玉證明
    鑑定書、聚英寶石顧問有限公司寶石品質分析鑑定書各十份、貫古串今古玉與繩
    節藝術的對話書籍摘要一份、支票正反面影本、臺灣臺北地方法院民事執行處函
    、提存書、國庫存款收款書各四紙（均為影本）為證，並聲請由銘陽寶石學苑擔
    任鑑定人鑑定系爭玉石之品質。
乙、被告方面：
壹、聲明：
一、原告之訴駁回。
二、願供擔保請准宣告免為假執行。
貳、陳述：
一、兩造間確實有訂立上開買賣契約，而被告有交付如附表一所示之十紙支票作為買
    賣價金之給付。伊於兩造買賣系爭玉石時，有向原告保證系爭玉石並非機器車工
    或人工染色之品質，而且有向原告說明：依據伊之經驗，系爭玉石就是伊繕寫之
    說明書上所記載之年代（即春秋戰國、漢代、宋朝、明朝或清代），但是伊並未
    保證系爭玉石就是上開年代，且系爭玉石並非機器車工及人工染色，原告主張解
    除契約並無理由，伊並無返還買賣價金之義務。
二、玉石之年代即使是國立故宮博物院都不敢妄下斷言，銘陽寶石學苑之鑑定應不可
    信，況該學苑於鑑定書下方記載：「除證明寶石身份外，其他法律訴訟問題，概
    與本學苑無關」，益見其鑑定不可信賴。
參、證據：提出機器車工玉石、人工染色玉石各一只、照片五張為證。
    理      由
甲、程序方面：
    按訴狀送達後，原告不得將原訴變更或追加他訴，但擴張或減縮應受判決事項之
    聲明者有下列各款情形之一者，不在此限，民事訴訟法第二百五十五條第一項第
    三款定有明文。原告於起訴狀中記載訴之聲明為「被告應給付原告四十三萬三千
    元及自起訴狀繕本送達被告翌日（即九十一年三月二十日）起至清償日止，按年
    息百分之五計算之利息」，嗣於本院審理中，將訴之聲明擴張為「被告應給付原
    告四十三萬三千元，及其中二十萬元部份，自九十一年一月十三日起，十八萬三
    千元部份，自九十一年一月二十七日起，五萬元部份，自九十一年二月九日起，
    均至清償日止，按年息百分之五計算之利息。被告應返還原告如附表編號一至六
    所示之支票」，此為擴張應受判決事項之聲明，揆諸上開規定，應予准許。
乙、得心證之理由：
壹、本件原告起訴主張：原告前於九十一年一月間，向被告購買系爭玉石，共計八十
    二萬元，被告於出售系爭玉石時，向原告言明系爭玉石之年代為春秋戰國、漢代
    、宋朝、明朝或清代之古玉件，且無機器車工及人工染色之情形，原告業已交付
    如附表所示之十紙支票支付買賣價金，其中編號七至十，共計四十三萬三千元已
    兌現，其餘支票則尚未兌現。詎原告取得系爭玉石後，發現系爭玉石係現代機器
    車工及染色之仿品，乃要求被告處理，被告卻藉詞拒絕。原告乃於九十一年二月
    二十二日，分別以存證信函向被告表明解除系爭買賣契約及請求返還買賣價金的
    意思，被告仍置之不理，原告依據民法第三百五十九條、第二百五十九條規定，
    請求被告給付原告四十三萬三千元，及其中二十萬元部份，自九十一年一月十三
    日起，十八萬三千元部份，自九十一年一月二十七日起，五萬元部份，自九十一
    年二月九日起，均至清償日止，按年息百分之五計算之利息，暨被告應返還原告
    如附表編號一至六所示之支票等語。被告則以：兩造間確實有訂立上開買賣契約
    ，而被告有交付如附表所示之十紙支票作為買賣價金之給付，伊於兩造買賣系爭
    玉石時，雖有向原告保證系爭玉石並非機器車工或人工染色之品質，而且有向原
    告說明：依據伊之經驗，系爭玉石就是伊繕寫之說明書上所記載之年代（即春秋
    戰國、漢代、宋朝、明朝或清代），但伊並未保證系爭玉石即為上開年代，且系
    爭玉石非機器車工及人工染色，原告主張解除契約並無理由，伊並無返還買賣價
    金之義務，而玉石之年代連國立故宮博物院都不敢妄下斷言，銘陽寶石學苑之鑑
    定應不可信，況該學苑於鑑定書下方記載：「除證明寶石身份外，其他法律訴訟
    問題，概與本學苑無關」，益見其鑑定不可信賴等語，資為抗辯。
貳、原告主張兩造間於九十一年一月間與被告訂立系爭玉石買賣契約，買賣價金為八
    十二萬元，原告已交付如附表所示之支票清償買賣價金，而被告於兩造訂立買賣
    契約時，有保證系爭玉石均非機器車工或人工染色，而且被告出具之說明書記載
    有「春秋戰國、漢代、宋朝、明朝或清代」之字樣，被告有告知原告：依其經驗
    ，系爭玉石就是說明書上所記載之年代等語，而原告於九十一年二月二十二日以
    存證信函向被告表示解除買賣契約，請求返還價金等事實，業據原告提出被告不
    否認其真正之說明書六紙、存證信函一份、估價單二紙、支票、臺灣臺北地方法
    院民事執行處函、提存書、國庫存款收款書各四份（均為影本）為證，且為被告
    所不爭執（見本院九十一年十一月十五日準備程序筆錄第一頁、第二頁），此部
    分原告主張之事實，應堪信為真實。另按物之出賣人，對於買受人應擔保其物依
    第三百七十三條之規定移轉於買受人時，無滅失或減少其價值之瑕疵，亦無滅失
    或減少其通常效用或契約預定效用之瑕疵；買賣因物有瑕疵，而出賣人依前五條
    之規定，應負擔保之責者，買受人得解除契約或請求減少價金，民法第三百五十
    四條第一項、第三百五十九條分別定有明文。本件原告主張系爭玉石缺少出賣人
    所保證之「非機器車工或非人工染色」之品質，亦非出賣人所保證之「春秋戰國
    、漢代、宋朝、明朝或清代」之年代一節，為被告所否認，並抗辯稱：伊未保證
    系爭玉石即為上開年代之玉石，且系爭玉石並非機器車工或人工染色等語，是以
    本件應審究之點應為：（一）被告有無向原告保證系爭玉石之年代為春秋戰國、
    漢代、宋朝、明朝或清代？（二）系爭玉石是否欠缺被告所保證之品質？茲論述
    如下：
一、經查，觀諸被告於買賣系爭玉石時，提供原告之說明書六紙及估價單二紙，均有
    記載系爭玉石之年代，分別有春秋戰國時期、東漢、漢朝、宋朝、明清等字樣，
    此有原告所提出被告不爭執真正之說明書六紙及估價單二紙（均為影本）在卷可
    稽，被告亦自承：伊有告知原告依其經驗，系爭玉石就是說明書上所記載之年代
    等語，被告為系爭玉石之出賣人，其所為上開行為，足以使原告產生系爭玉石為
    上開年代之信賴，應認被告出賣系爭玉石時，有向原告保證系爭玉石之年代，故
    被告此部分之抗辯，不足採信。
二、再者，原告主張系爭玉石係經機器車工及人工染色，並非被告所保證之年代一節
    ，業據鑑定人銘陽寶石學苑鑑定結果為：系爭古玉分別有如附表二所示之機器車
    工或人工染色情形，均為現代仿古之玉石，此有原告提出被告不爭執形式上真正
    之銘陽古玉身分證明鑑定書三紙及銘陽古玉證明鑑定書七紙附卷足憑。而被告既
    於買賣契約成立時，向原告保證系爭玉石並非機器車工、非人工染色，及系爭玉
    石是「春秋戰國、漢代、宋朝、明朝或清代」之年代，系爭玉石應具備上開保證
    之品質，然卻未具備該品質，此即為民法第三百五十四條第一項所稱之買賣之標
    的物有瑕疵。
三、至於被告抗辯稱：玉石之年代即使如國立故宮博物院都不敢妄下斷言，銘陽寶石
    學苑之鑑定應不可信，況該學苑於鑑定書下方記載：「除證明寶石身份外，其他
    法律訴訟問題，概與本學苑無關」，益見其鑑定不可信賴云云，惟查，系爭玉石
    由銘陽寶石學苑擔任鑑定機關，為兩造所同意（見本院九十一年十一月十五日準
    備程序筆錄第二頁至第三頁），則依民事訴訟法第三百二十六條第二項中段「其
    應當事人合意指定鑑定人者，應從其合意選任之。」規定之立法意旨：「如當事
    人合意指定鑑定人者，本諸證據契約得予承認之法理，法院自應從其合意而選任
    之。」所示，即應認兩造依證據契約之合意，均應受證據契約及鑑定結果之拘束
    而不得恣意主張鑑定結果錯誤，並為與鑑定結果不符之主張。是以被告抗辯稱：
    玉石之年代連國立故宮博物院都不敢妄下斷言，銘陽寶石學苑之鑑定應不可信一
    節，顯屬無據，而其抗辯稱：銘陽寶石學苑於鑑定書下方記載：「除證明寶石身
    份外，其他法律訴訟問題，概與本學苑無關」，益見其鑑定不可信一節，則因鑑
    定人銘陽寶石學苑原僅負責寶石鑑定之專業領域，法律訴訟本非鑑定人之鑑定範
    圍，是以鑑定書上開記載內容與銘陽寶石學苑之鑑定能力並無任何關係，被告執
    此否認銘陽寶石學苑之鑑定能力，並非可採。另被告提出機器車工及人工染色之
    玉石二件，及玉石照片五張，欲證明系爭玉石並非機器車工、人工染色一節，惟
    被告所提出之玉石及照片均與本件系爭玉石無關，無從證明系爭玉石非機器車工
    、人工染色，本院亦無加以審酌之必要，附此敘明。
參、綜上所述，系爭玉石未具備被告所保證非機器車工、非人工染色，且係春秋戰國
    、漢代、宋朝、明朝或清代年代之品質，而有瑕疵等事實既經認定，原告自得依
    據民法第三百五十九條規定解除系爭買賣契約。經查，原告於九十一年二月二十
    二日以存證信函通知被告解除契約，業據原告提出存證信函影本一份在卷可參，
    且為被告所不爭執，應堪信為真實。原告自得依民法第二百五十九條第二款之規
    定，請求被告返還買賣價金及給付自金錢受領時起之利息，原告交付被告如附表
    一所示之支票中編號一至六所示之支票均尚未兌現，其中編號一、二所示之支票
    ，執票人為被告，原告自得依據民法第二百五十九條之規定，請求被告返還該等
    支票，原告此部分之請求為有理由，應予准許；惟附表一編號三至六所示之支票
    執票人分別為訴外人李琬君、蘇筱達、蘇仁冉，為兩造所不爭執（見本院九十二
    年七月二十二日言詞辯論筆錄第三頁），被告則非該等票據之執票人，其應無權
    處分該等票據，原告依據民法第二百五十九條規定，請求被告返還該等支票，為
    無理由，應予駁回。至於附表一編號七至十所示之支票則分別於附表一所示之日
    期兌現，有原告所提出被告不爭執真正之上海商業儲蓄銀行存款對帳簿影本二紙
    及支票影本四紙在卷可稽，原告依據民法第二百五十九條本文及第二款之規定，
    請求被告給付四十三萬三千元，及其中二十萬元部分，自九十一年一月十四日起
    （附表一編號八所示之支票，兌現日期為九十一年一月十四日，應自是日起算利
    息，原告請求自同年月十三日起算利息並無理由），十八萬三千元部份，自九十
    一年一月二十八日起（附表一編號九、十所示支票，兌現日期均為九十一年一月
    二十八日，應自是日起算利息，原告請求自同年月二十七日起算利息，並無理由
    ），五萬元部份，自九十一年二月九日起（附表一編號七所示支票，兌現日期為
    九十一年二月八日，惟原告僅請求自九十一年二月九日起算），均至清償日止，
    按年息百分之五計算之利息，為有理由，逾此部分之請求，難認有據，應予駁回
    。本判決兩造分別陳明願供擔保請准宣告假執行或免為假執行，就原告勝訴部分
    ，核均無不合，爰分別酌定相當之擔保金額，予以准許。至原告敗訴部分，其假
    執行之聲請則失所附麗，應併予駁回。
肆、本件事證已臻明確，兩造其餘攻擊防禦方法，核與判斷結果不生影響，爰不一一
    論述。至於被告於言詞辯論終結（即九十二年七月二十二日）後，於九十二年七
    月二十四日寄達本院民事辯論意旨狀一份（有蓋有本院收狀章之言詞辯論意旨狀
    在卷可稽），因本件已辯論終結，本院無從審酌，附此敘明。
伍、據上論結，本件原告之訴為一部有理由，一部無理由，依民事訴訟法第七十九條
    但書、第三百九十條第二項、第三百九十二條，判決如主文。
中      華      民      國    九十二    年      七      月    三十一    日
                              臺灣桃園地方法院民事第二庭
~B審判長法官  邱瑞祥
~B法      官  朱敏賢
~B法      官  張明儀
右為正本係照原本作成
如對本判決上訴須於判決送達後二十日內向本院提出上訴狀
中      華      民      國    九十二    年      八      月      四      日
~B法院書記官  黃文琪


司法院資訊處製作；財團法人民間司法改革基金會備份。
